【裁判字號】    97,財管,27
【裁判日期】    970417
【裁判案由】    選任遺產管理人
【裁判全文】
臺灣臺南地方法院民事裁定             97年度財管字第27號
聲  請  人  臺灣金聯資產管理銀行股份有限公司
法定代理人  甲○○
上列聲請人聲請為被繼承人乙○○指定遺產管理人事件，本院裁
定如下：
    主      文
選任財政部國有財產局臺灣南區辦事處臺南分處為被繼承人乙○
○（女，民國○○○年○○月○日生，身分證統一編號：Ｚ00
0000000號）之遺產管理人。
聲請程序費用新臺幣壹仟元由被繼承人乙○○之遺產負擔。
    理      由
一、本件聲請意旨略以：緣被繼承人乙○○（女，民國○○年○○月
    ○日生，身分證統一編號：Ｚ000000000號，生前最後住所設
    籍臺南市○○區○○里○○鄰○○街70巷8號之1）業於94年5
    月22日亡故，依民法第1138條第1順位至第3順位繼承人皆依
    民法第1174條規定向法院聲明拋棄繼承並獲法院准予備查或
    已亡故，致無人繼承。經查被繼承人乙○○之各順位繼承人
    雖均拋棄繼承或死亡，然第3順位繼承人陳學雯對被繼承人
    乙○○生前之債權債務關係及財產狀況顯較其他人或國有財
    產局更瞭解，另按司法院74年10月15日（74）院臺廳1字第
    05786號函示意旨：「宜儘量避免選任財政部國有財產局為
    遺產管理人」，選任陳學雯應為最佳人選。茲聲請人基於利
    害關係人之地位，依民法第1178條條第2項、非訟事件法第
    149條之規定，聲請本院選任陳學雯為被繼承人乙○○之遺
    產管理人等語。
二、按繼承人均拋棄其繼承權者，準用關於無人承認繼承之規定
    ，民法第1176條第6 項定有明文。又繼承開始時，繼承人之
    有無不明，而不能依民法第1177條選定遺產管理人時，得由
    利害關係人聲請法院選任之。民法第1178條第2 項亦定有明
    文。是揆諸前揭規定意旨，於繼承人皆拋棄其繼承權，無人
    繼承時，亦應許利害關係人聲請法院選任遺產管理人，俾為
    遺產之處置。
三、經查：聲請人上開主張，業據提出被繼承人之除戶謄本正本
    1份、其他順位繼承人之戶籍謄本共5份及繼承系統表、本院
    97年1月30日南院雅家巳94年度繼字第1149號函、臺灣基隆
    地方法院96年12月17日基院慧96執讓字第11450號民事執行
    處通知、債權憑證、債權讓與證明書等影本為證，堪認屬實
    。次查被繼承人之法定繼承人均已聲明拋棄繼承權，而聲請
    人為被繼承人之債權人，其以利害關係人身分聲請選任被繼
    承人之遺產管理人，自屬合法，應予准許。
四、按公示催告期限屆滿，無繼承人承認繼承時，其遺產於清償
    債權，並交付遺贈物後，如有剩餘，歸屬國庫，又按非公用
    國有財產以財政部國有財產局為管理機關。民法第1185條、
    國有財產法第12條分別定有明文。查本件繼承人乙○○之繼
    承人陳學雯已拋棄繼承權，足見其對被繼承人遺產之處置已
    漠不關心，且無利害關係，又被繼承人生前之債權債務關係
    、財產狀況，被繼承人陳學雯未必最為知悉。復經本院函詢
    繼承人陳學雯其擔任遺產管理人之意願，其迄今未具狀表示
    意見，如選定擔任遺產管理人，實難期其將來執行職務能克
    盡職守，公正客觀，以善盡管理人之職務，如此對債權人實
    不公允，為期公正，實不宜選任陳學雯為遺產管理人。次查
    ，司法院前述函示，僅謂儘量避免選任財政部國有財產局為
    遺產管理人為遺產管理人，並非謂不得選任其為遺產管理人
    ，無非著眼於國有財產之考量，對於法院亦無拘束力。而被
    繼承人之遺產，倘無人承認繼承時，於清償債權，交付遺贈
    物後，將歸屬國庫，故為使遺產之處置順利進行，並考量遺
    產管理之專業性與公平性，本院認選任財政部國有財產局臺
    灣南區辦事處臺南分處為被繼承人乙○○之遺產管理人為適
    當。
五、依非訟事件法第157條，裁定如主文。
中    華    民    國    97    年    4     月    17    日
                     家事法庭法  官    楊佳祥
以上正本證明與原本無異。
如對本裁定抗告須於裁定送達後10日內向本院提出抗告狀，並應
繳納抗告費新臺幣1000元。
中    華    民    國    97    年    4     月    17    日
                             書記官    葉芳如


司法院資訊處製作；財團法人民間司法改革基金會備份。
